臺灣高等法院刑事判決
108年度交上易字第418號
上  訴  人  
即  被  告  曾云


選任辯護人  劉帥雷律師
上列上訴人因過失致死等案件，不服臺灣桃園地方法院108年度
審交易字第299號，中華民國108年8月1日第一審判決（起訴案號
：臺灣桃園地方檢察署108年度偵字第10457號），提起上訴，本
院判決如下：
    主  文
上訴駁回。
    犯罪事實
一、曾云（原姓名：張永平）於民國107年5月18日上午9時11分
    許，駕駛車牌號碼0000-00號自用小客車沿桃園市平鎮區中
    興路九龍段內側車道往龍潭方向行駛，行經桃園市○鎮區○○
    路○○段○○○街○○○○○號誌交岔路口時（下稱肇事路口），本應
    注意車前狀況，並隨時採取必要之安全措施；且行經行人穿
    越道，遇有行人穿越時，無論有無交通指揮人員指揮或號誌
    指示，均應暫停禮讓行人先行通過，而依當時天氣晴、日間
    自然光線、柏油路面乾燥、無缺陷等情況，並無不能注意之
    情事，適蕭碧雲由中興路九龍段往龍潭方向路旁步入行人穿
    越道穿越道路，詎張永平未充分注意車前狀況且未暫停讓行
    人穿越道上行走之蕭碧雲先行，遂撞及蕭碧雲，致其頭胸部
    鈍挫傷併頸椎骨折，經送醫前即心肺功能停止，復於107年5
    月18日上午10時24分許仍因創傷性休克而不治死亡。
二、案經蕭碧雲之子張仁松告訴及臺灣桃園地方檢察署檢察官據
    報相驗後偵查起訴。
    理   由
甲、程序方面：
一、按刑事訴訟法第159條第1項雖規定，被告以外之人於審判外
    之言詞或書面陳述，除法律有規定外，不得作為證據。惟同
    法第159條之5第1、2項已規定，經當事人於審判程序同意作
    為證據，法院審酌該言詞陳述或書面陳述作成時之情況，認
    為適當者，亦得為證據。又當事人、代理人或辯護人於法院
    調查證據時，知有第159條第1項不得為證據之情形，而未於
    言詞辯論終結前聲明異議者，視為有前項之同意，此乃第15
    9條第1項所容許，得作為證據之例外規定之一。本案所據以
    認定被告犯罪事實之供述證據，檢察官、被告及辯護人於言
    詞辯論終結前，均未就上開證據主張有刑事訴訟法第159條
    第1項不得為證據之情形，本院復審酌各該證據作成時並無
    違法及證明力明顯過低之瑕疵等情況，認為適當，是未爭執
    之供述證據，具有證據能力。
二、本案認定犯罪事實之非供述證據，均與本案事實具有自然關
    聯性，且核屬書證、物證性質，又查無事證足認有違背法定
    程式或經偽造、變造所取得等證據排除之情事，復經本院依
    刑事訴訟法第164條、第165條踐行物證、書證之調查程序，
    檢察官、被告及辯護人對證據能力均不爭執，具有證據能力
    。
乙、實體方面：
一、認定犯罪事實所憑之證據及理由：
  ㈠上述犯罪事實，業據上訴人即被告曾云於偵查、原審及本院
    審理時均供認不諱，核與證人即告訴人張仁松於警詢及偵查
    中之證述情節相符，並有桃園市政府警察局平鎮分局交通分
    隊之道路交通事故現場圖、道路交通事故調查報告表㈠、㈡、
    監視錄影光碟1張、監視錄影畫面翻拍照片18張、現場及車
    損照片28張在卷可憑，而被害人蕭碧雲於上述時地遭被告駕
    駛之車輛撞擊，致頭部胸部鈍傷併頸椎骨折，經送醫前即心
    肺功能停止，經送急救後仍因創傷性休克而死亡，亦有臺灣
    桃園地方法院檢察署檢驗報告書、相驗屍體證明書，國軍桃
    園總醫院附設民眾醫療服務處診斷證明書、本案相驗照片各
    1份在卷可據，堪信為真實。
  ㈡按汽車行駛時，駕駛人應注意車前狀況，並隨時採取必要之
    安全措施；且汽車行經行人穿越道，遇有行人穿越時，無論
    有無交通指揮人員指揮或號誌指示，均應暫停禮讓行人先行
    通過，道路交通安全規則第94條第3項、第103條第2 項分別
    定有明文。被告既領有職業大貨車駕駛執照，對於上開交通
    安全規則自應知之甚稔，而案發時為天候晴，日間自然光線
    ，柏油路面乾躁、無缺陷等情況（有前開道路交通事故調查
    報告表㈠及現場監視器錄影畫面擷取照片可參），並無不能
    注意之情事，竟疏未注意遵守上開交通安全規定，未注意車
    前狀況，暫停禮讓行人先行通過，而撞擊被害人，足見被告
    就本案交通事故之發生為顯有過失。又被害人之死亡係因被
    告過失行為所致，是被告之過失原因行為與被害人之死亡結
    果間，具有相當因果關係。
  ㈢綜上所述，被告之自白核與事實相符。本案事證明確，被告
    犯行堪以認定。
二、論罪科刑：
  ㈠被告行為後，刑法第276條第1 項業於民國108 年5 月29日修
    正公布，並於同年月31日生效施行，關於刑法變更後之新舊
    法律適用問題，應依刑法第2 條第1 項「行為後法律有變更
    者，適用行為時之法律。但行為後之法律有利於行為人者，
    適用最有利於行為人之法律」規定，依「原則從舊、例外從
    輕」以為決定。修正前刑法第276 條第1 項法定刑原為「二
    年以下有期徒刑、拘役或二千元以下罰金」，修正後刑法第
    276 條之法定刑變更為「五年以下有期徒刑、拘役或五十萬
    元以下罰金」。經比較其新舊法結果，修正後之法定刑較修
    正前之規定為高，顯見修正後之規定較不利被告，依刑法第
    2 條第1 項前段規定，自應適用被告行為時之法律即108年5
     月29日修正前之刑法第276 條第1 項規定處斷。核被告所
    為，係犯道路交通管理處罰條例第86條第1 項，修正前刑法
    第276 條第1 項之汽車駕駛人行經行人穿越道不依規定讓行
    人優先通行之過失致死罪。至被告於偵查、原審審理時均供
    稱：肇事時之時速逾50公里等語，而道路交通事故調查表記
    載當地時速50公里，惟依現場照片所示，該處路面之速限標
    線顯示「60」，是該處速限應為60公里，據此，尚難認被告
    肇事時有超速行車之過失，併此敘明。
  ㈡被告於交通事故發生後，向據報前來處理之警察表明其為  
    肇事者，有桃園市政府警察局平鎮分局平鎮交通分隊道路  
    交通事故肇事人自首情形紀錄表在卷可憑，並接受裁判，  
    符合自首要件，依刑法第62條前段規定減輕其刑，並依法  
    先加後減之。
三、維持原判決及駁回上訴之理由：
    本院審理結果，認原審以被告犯罪事證明確，適用道路交通
    管理處罰條例第86條第1項，刑法第2條第1項前段，修正前
    刑法第276條第1項，刑法第62條前段，刑法施行法第1條之1
    之規定，以被告之責任為基礎，並斟酌刑法第57條各款所列
    事項等一切情狀（見原判決第2頁第15行至第20行），已於
    判決內詳述其理由，判決：「張永平（曾云）汽車駕駛人，
    行經行人穿越道不依規定讓行人優先通行，因而犯過失致人
    於死罪，處有期徒刑拾月。」核其認定事實、適用法律及量
    刑，均為妥適。被告以原審量刑過重提起上訴，然查：刑事
    科刑判決旨在實現刑罰權之分配正義，法院對有罪被告之科
    刑，應符合罪刑相當之原則，使輕重得宜，罰當其罪，以契
    合社會之法律感情。被告犯加重過失致人於死罪，經依道路
    交通管理處罰例第86條第1項加重其刑後，其法定刑為三年
    以下有期徒刑，原審斟酌一切情狀，依自首減輕其刑後，量
    處被告有期徒刑十月，符合罪刑相當之原則，並無科刑過重
    情形。是被告之上訴，為無理由，應予駁回。
據上論斷，應依刑事訴訟法第368條，判決如主文。
本案經檢察官許祥珍到庭執行職務。
中　　華　　民　　國　　109 　年　　2 　　月　　13　　日
                  刑事第八庭  審判長法　官  陳世宗
                                    法　官  呂寧莉
                                    法　官  周明鴻
以上正本證明與原本無異。
不得上訴。
                                    書記官  謝雪紅
中　　華　　民　　國　　109 　年　　2 　　月　　13　　日
附錄：本案論罪科刑法條全文
道路交通管理處罰條例第86條第1項
汽車駕駛人，無駕駛執照駕車、酒醉駕車、吸食毒品或迷幻藥駕
車、行駛人行道或行經行人穿越道不依規定讓行人優先通行，因
而致人受傷或死亡，依法應負刑事責任者，加重其刑至二分之一
。
修正前刑法第276條第1項
因過失致人於死者，處 2 年以下有期徒刑、拘役或 2 千元以下
罰金。